【裁判字號】    98,訴,2998
【裁判日期】    981105
【裁判案由】    強盜
【裁判全文】
臺灣臺中地方法院刑事判決              98年度訴字第2998號
公  訴  人  臺灣臺中地方法院檢察署檢察官
被      告  己○○
            乙○○
            丁○○
共      同
選任辯護人  張右人律師
上列被告等因強盜案件，經檢察官提起公訴（98年度偵字第5905
號），本院判決如下：
    主    文
己○○、乙○○、丁○○均無罪。
    理    由
一、公訴意旨以：被告己○○係被告乙○○之舅父，與被告丁○○、案外人庚○○為朋友，己○○、丁○○與庚○○於98年
    2 月1日晚間9時許，在臺中縣龍井鄉○○路○段1號之全家聯
    誼廳內，飲酒後發生口角，庚○○之連襟丙○○聞訊後到場
    勸架。嗣丙○○於翌日（3日）凌晨0時40分許，返回其位在
    臺中縣龍井鄉之住處內，因己○○心有未甘，乃聯絡其外甥
    乙○○找人，乙○○即依指示聯絡綽號「阿俊」、「阿傑」
    之成年男子找人到場。嗣己○○、乙○○、丁○○及「阿俊
    」、「阿傑」及不詳之成年男子計10餘人，於同日（3日）
    凌晨0時許，攜帶足供兇器使用之角鐵、鐵製高爾夫球桿、
    鋁棒、鐵棒等物，抵達丙○○位在臺中縣龍井鄉之住處。己○○、乙○○、丁○○、「阿俊」、「阿傑」及不詳之男子
    等結夥10餘人，共同基於意圖為自己不法所有之強盜犯意聯
    絡，侵入丙○○之住處內（無故侵入住居部分，未據告訴）
    ，丙○○見狀，逃到2樓主臥室內反鎖房門躲避，己○○、
    乙○○、丁○○、「阿俊」、「阿傑」及不詳之男子等10餘
    人，大喊「打、打、打」，緊追到2樓、3樓，以腳將2、3樓
    房間之房門踹破，並持角鐵、高爾夫球桿、鋁棒、鐵棒、球
    棒等，敲打2樓主臥室房門、2樓電腦間房門及3樓房門，因
    此損壞房門及門鎖（毀損部分，業據撤回告訴），以此方式
    強行進入各房間內找尋丙○○。乙○○及不詳之男子，在2
    樓子女房內發現丙○○之子，欲出手毆打丙○○之子，經丙○○之妻辛○○跪地苦求，其等始罷手。嗣己○○、乙○○
    、丁○○等人在2樓主臥室發現丙○○後，手持鐵棒、球棒
    等兇器，毆打丙○○，以此人數眾多之優勢及強暴、脅迫手
    段，至使丙○○不能抗拒，己○○、乙○○、丁○○等並命
    同行之「阿俊」、「阿傑」及不詳之男子等人，衝入各個房
    間內找尋現金，己○○、乙○○、丁○○則繼續毆打丙○○
    。丙○○之母陳甲○在該址隔壁之住處內，聽聞鐵製物品敲
    打聲後，趕到丙○○之住處2樓，發現己○○、乙○○、丁○○等人持鐵棒等物在2樓樓梯口毆打丙○○，丙○○已倒
    臥在地上，並揚言要讓丙○○死，陳甲○上前阻擋，己○○
    等人對陳甲○恫稱：若不讓開，要連陳甲○一起打等語，陳
    甲○隨即下跪求饒，適有同行不詳之男子在2樓主臥室，強
    行索取矮櫃內為丙○○所有之現金新臺幣（下同）5萬餘元
    。得手後，到2樓樓梯口，向己○○等人報告「錢拿了、走
    了」等語，己○○、乙○○、丁○○隨即夥同「阿俊」、「
    阿傑」及不詳之男子等10餘人，分乘汽車離去，丙○○因此
    受有左手中指骨折，左唇、右上臂、左手中指開放性傷口，
    右手臂、上背部、腰部、左大腿挫傷，上背部有一明顯棍狀
    壓痕等傷害（傷害部分，業據撤回告訴）。經警據報後到場
    處理，當場在1樓扣得己○○等人遺留在現場之角鐵2支、在
    2樓子女房內扣得鐵製高爾夫球桿1支。因認被告己○○、乙○○、丁○○涉有刑法第330條之結夥3人以上攜帶兇器於夜
    間侵入住宅強盜之加重強盜罪嫌云云。
二、按犯罪事實應依證據認定之，無證據不得認定犯罪事實；不
    能證明被告犯罪者，應諭知無罪之判決，刑事訴訟法第154
    條第2項及第301條第1項分別定有明文。認定不利於被告之
    事實，須依積極證據，茍積極證據不足為不利於被告事實之
    認定時，即應為有利於被告之認定，更不必有何有利之證據
    (最高法院30年上字第816號判例參照)。又按犯罪事實之認
    定，應憑真實之證據，倘證據是否真實尚欠明顯，自難以擬
    制推測之方法，為其判斷之基礎，而認定犯罪事實之證據係
    指足以認定被告確有犯罪行為之積極證據而言，該項證據自
    須適合於被告犯罪事實之認定，始得採為斷罪資料(最高法
    院53年臺上字第656號、29年上字第3105號判例可資參照)。
    再按認定犯罪事實應依證據，為刑事訴訟法所明定，故被告
    否認犯罪事實所持之辯解，縱屬不能成立，仍非有積極證據
    足以證明其犯罪行為，不能遽為有罪之認定(最高法院30年
    上字第1831號判例參照)。另刑事訴訟法第161條已於91年2
    月8日修正公布，其第1項規定：檢察官就被告犯罪事實，應
    負舉證責任，並指出證明之方法。因此，檢察官對於起訴之
    犯罪事實，應負提出證據及說服之實質舉證責任。倘其所提
    出之證據，不足為被告有罪之積極證明，或其指出證明之方
    法，無從說服法院以形成被告有罪之心證，基於無罪推定之
    原則，自應為被告無罪判決之諭知（最高法院92年臺上字第
    128號判例參照）。
三、訊據被告己○○、乙○○、丁○○堅決否認有上揭犯行，辯
    稱：伊等3人雖曾於98年2月2日凌晨0時許夥同綽號「阿俊」
    、「阿傑」至丙○○住處，然其緣由係因98年2月1日晚間己○○、丁○○與庚○○、丙○○及其朋友在「全家聯誼廳」
    內飲酒時相遇，雙方口角，丁○○遭庚○○、丙○○及其4
    名朋友毆打。嗣後己○○聯繫其外甥乙○○，欲與庚○○見
    面商議前揭毆打事件如何解決，乙○○遂邀「阿俊」、「阿
    傑」一同前往。因庚○○以電話向己○○表示，當時伊在丙○○住處，己○○、乙○○、丁○○、「阿俊」、「阿傑」
    即前往與庚○○相約之遊園路麥當勞見面，並由庚○○友人
    綽號「阿文」之女子將己○○等人帶領至丙○○住處，伊等
    至丙○○住處之目的在於與庚○○見面，其後有不詳姓名之
    男子前往丙○○住處，並在樓上強行索取丙○○住處之現金
    五萬餘元，並非伊等3人之本意，亦無犯意聯絡等語。經查
    ：
  (一)丙○○於警詢中陳稱：「家中財物損失部分要問家中的人
      」云云(參警卷第11頁背面)，復稱：「我原本有放了5 至
      6萬元，詳細金額沒記很清楚，那些錢是我們全家過年期
      間出去玩花剩的，因此抽屜內被嫌犯掠走了5萬元左右」
      、「薪資是領現金，另偶有與朋友打牌贏錢累積所得，我
      沒有存入帳戶習慣，有錢先交妻子部分，自己再將現金置
      於房內矮櫃內」等語(警卷第13、15頁等參照)。又告訴人
      丙○○配偶辛○○於警詢時陳述：「我不知道他錢放在矮
      櫃內」等語(警卷第19頁參照)，丙○○之母親陳甲○於警
      詢時供稱：問：妳家2樓房子財物是否有損失？答：我不
      知道」(警卷第21頁)等語。按告訴人之告訴，係以使被告
      受刑事訴追為目的，是其陳述是否與事實相符，仍應調查
      其他證據以資審認。最高法院曾著有52年台上字第1300號
      判例。本件被害人丙○○雖指述不詳之男子強行索取丙○○住處2樓主臥室矮櫃內被害人所有之現金5萬餘元，然告
      訴人丙○○於矮櫃內之金錢數額，陳述前後不一，是否有
      損失5萬餘元，除告訴人丙○○之指訴外，並無其他證據
      可資佐證，因此被強取5萬元之部分，證據尚有不足。
  (二)本件被告己○○與案外人庚○○與告訴人丙○○互有認識
      ，且依案發現場相片所示，當時地面留有千元及百元之紙
      鈔，經告訴人之母親陳甲○清點合計4,200元(警卷第25頁
      )，依常理，如真有強盜犯行，焉有對有相識之人下手之
      理，且未將散落之金錢一併取走，顯與經驗法則與論理法
      則不符。
  (三)按共同正犯所實施之行為，超越原計畫之範圍，而為其他
      共同正犯所難預見者，則僅就所知之程度，令負共同正犯
      責任，對於犯意過剩部分之行為，他犯既未可概以共同正
      犯論，則共同正犯在超出有犯意範圍外臨時起意所為單獨
      犯之行為，與其在共同犯意內，由他犯所實行之行為，即
      難為合一觀察。最高法院迭著有96年台上字第4692號、85
      年台上字第197號、80年台上字第3067號判決，可資參酌
      。本件被告等於案發當日誠然有侵入丙○○住居、傷害、
      毀損等情事，然當時係固因酒醉影響、一時衝動所致，然
      被告等客觀上並無強盜行為，案發時在場之「阿俊」、「
      阿傑」及其邀約之男子等亦非被告等所得控制；縱「阿俊
      」、「阿傑」、其邀約之男子或有被告等不知之強盜犯行
      ，然其等所實施之行為，超越原傷害計畫之範圍，而為被
      告等所難預見，有告訴人偵查中之證述「他們很多人拿棍
      棒打我，後來己○○想制止也控制不了，但場面太混亂，
      己○○也沒辦法控制」、「己○○他們說好了，停，但是
      旁邊的人控制不了，己○○喊不動他們」等語(偵查卷第
      9頁請參照)可證，參酌最高法院前揭判決意旨，對於犯意
      過剩之強盜犯行，尚難令被告等負責。
四、縱上所述，公訴人所舉之證據，尚未達於通常一般之人均不
    致有所懷疑，而得確信其為真實之程度，並無法說服本院形
    成被告有罪之心證。本院復查無其他積極證據足資被告3人
    有公訴人所指犯加重強盜犯行，檢察官在本院亦無其他積極
    舉證，是經本院詳細審酌本案卷內之全部證據後，認為仍無
    從為有罪之確信，則既屬不能證明被告犯罪，爰依上揭規定
    ，應諭知被告無罪之判決。
據上論斷，應依刑事訴訟法第301條第1項，判決如主文。
本案經檢察官戊○○到庭執行職務。
中    華    民    國    98    年    11    月    5     日
                  刑事第二庭  審判長法  官  曾佩琦
                                    法  官  黃佩韻
                                    法  官  郭德進
以上正本證明與原本無異。
如不服本判決應於收受判決後10日內向本院提出上訴書狀，並應
敘述具體理由；其未敘述上訴理由者，應於上訴期間屆滿後20日
內向本院補提理由書（均須按他造當事人之人數附繕本）「切勿
逕送上級法院」。
                                    書記官  陳惠玲
中    華    民    國    98    年    11    月    5     日


司法院資訊處製作；財團法人民間司法改革基金會備份。
